臺灣高等法院刑事裁定
109年度抗字第2220號
抗  告  人  臺灣基隆地方檢察署檢察官
受  刑  人  劉志明


上列抗告人因聲請撤銷緩刑案件，不服臺灣基隆地方法院中華民
國109年11月16日裁定（109年度撤緩字第62號裁定），提起抗告
，本院裁定如下：
    主  文
抗告駁回。
    理  由
一、原裁定意旨略以：受刑人劉志明前因犯詐欺案件，經臺灣新
    北地方法院於民國106年3月23日以106年度審易字第278號判
    決判處有期徒刑1年，緩刑5年，並應於緩刑期間內給付告訴
    人彭虹華新臺幣（下同）50萬元，給付方式為於105年6月10
    日前給付1萬元，餘款49萬元，自同年7月10日起於每月10日
    前各給付1萬元至全部清償為止；給付被害人李文元25萬元
    ，給付方式為於105年7月10日起於每月10日前各給付5,000
    元至全部清償為止，緩刑期間自106年4月25日至111年4月24
    日止，於106年4月25日確定在案，惟受刑人自105年7月至10
    9年7月止僅償還25萬元予告訴人；至109年7月31日止僅償還
    12萬元予被害人，且分別經告訴人、被害人具狀聲請撤銷受
    刑人之緩刑宣告。茲就本件聲請情節而論，受刑人係應告訴
    人要求而另行給付林意珊每月5,000元，已增其經濟壓力，
    且因其父住院需人照顧、疫情影響其收入來源等因素，經濟
    陷於困窘，致無法完全履行負擔，其主觀上亦查無「逃匿而
    拒不履行」之惡劣心態，另就被害人部分已全部履行完畢，
    無違反負擔等情，是客觀上亦難僅憑檢察官所指事由，即認
    前案判決原宣告之緩刑難收預期效果，並有執行刑罰之必要
    。此外，檢察官復未舉出具體事例佐證受刑人原受之緩刑宣
    告確難收其效果，而有執行刑罰之必要，從而，檢察官之聲
    請為無理由，應予駁回等語。
二、抗告意旨略以：原裁定認受刑人因事後家庭、經濟因素將原
    每月歸還1萬元，變更為每月5,000元，並未拖欠。惟查，當
    初約定歸還金額之條件，即為告訴人審酌是否願意原諒抗告
    人、不再追究該案之條件，若因事後發生之原因即可更動原
    來約定，則原約定對告訴人顯無適當之保障。被害人部分，
    該判決所附條件為「劉志明願給付李文元25萬元，自105年7
    月10日起於每月10日前各給付5000元，至全部清償為止。」
    ，原裁定認另有和解書之案外人林景森分擔受刑人應給付上
    開25萬中之10萬元，而其他15萬元抗告人已給付完畢。惟查
    ，原判決給付之條件即為上開括號内容，即便另有約定，亦
    未在原判決書内，受刑人亦負有督促案外人按時履行和解書
    上約定條件，以滿足原判決所附之受刑人與被害人給付條件
    ，始可符合當時被害人表示不予追究之真意。本件原審裁定
    ，認事用法既有違誤，請將原裁定撤銷，更為適當合法之裁
    定等語。　　
三、按緩刑宣告，得斟酌情形，命犯罪行為人向被害人支付相當
    數額之財產或非財產上之損害賠償；受緩刑之宣告而有違反
    上開所定負擔情節重大，足認原宣告之緩刑難收其預期效果
    ，而有執行刑罰之必要者，得撤銷其緩刑宣告，刑法第74條
    第2項第3款、第75條之1第1項第4款分別定有明文。所謂「
    情節重大」，依刑法第75條之1第1項之立法理由所示，係指
    受判決人顯有履行負擔之可能，而隱匿或處分其財產、故意
    不履行、無正當事由拒絕履行或顯有逃匿之虞等情事而言。
    且該條項關於緩刑之撤銷，係採裁量撤銷主義，於符合各款
    所定條件下，賦予法院撤銷與否之權限，並設有「足認原宣
    告之緩刑難收其預期效果，而有執行刑罰之必要」實質要件
    ，供作審認之標準。申言之，縱使受刑人違反刑法第74條第
    2項第1款至第8款所定之負擔，法官仍應依職權本於合目的
    性之裁量，妥適審酌受刑人於緩刑期間內違反上該負擔之情
    節是否重大，是否已難收其預期之效果，而確有執行刑罰之
    必要等，非謂受刑人一有違反負擔之行為，即應撤銷該緩刑
    之宣告。　　　　
四、經查：
  ㈠抗告人前因詐欺案件，經臺灣新北地方法院於106年3月23日
    以106年度審易字第278號判決判處有期徒刑1年，緩刑5年，
    並應於緩刑期間內給付告訴人50萬元，給付方式為於105年6
    月10日前給付1萬元，餘款49萬元，自105年7月10日起於每
    月10日前各給付1萬元至全部清償為止；給付被害人25萬元
    ，給付方式為於105年7月10日起於每月10日前各給付5,000
    元至全部清償為止，緩刑期間自106年4月25日至111年4月24
    日止，於106年4月25日確定在案，有上開判決書及本院被告
    前案紀錄表附卷可稽，此部分事實應堪認定。
  ㈡就關於告訴人部分之給付情形，受刑人業已給付27萬元，尚
    剩餘23萬元未為給付等情，固經原審法院電詢告訴人，並經
    原審法院傳喚受刑人到庭確認無誤，有電話紀錄表、訊問筆
    錄各1件在卷可稽（見原審卷第17、34頁）。惟受刑人於原
    審訊問時陳稱：協議書上本來我每個月要支付1萬元，後來
    因為我收入來源有問題，才有時每個月匯款5,000元，再加
    上後來彭虹華要求我與她的朋友林意珊協商每個月要付5,00
    0元給林意珊，這個是後來彭虹華用LINE要求我的。LINE的
    對話紀錄上「9月27日」是指109年9月27日，是我把20萬元
    全數還給林意珊的對話。我與彭虹華的LINE對話紀錄是109
    年10月26日的，我跟彭虹華確認當時有跟她協議，彭虹華向
    我要求去跟林意珊談和解，林意珊是彭虹華的閨蜜，我每個
    月要還5,000元給林意珊，並且有說彭虹華部分我會盡全力
    去還，最少一個月5,000元，後來我有跟彭虹華解釋，這4年
    多當中有3次沒有按月歸還的原因，並向彭虹華道歉，彭虹
    華有回「大概是這樣」。我沒有按時匯款給彭虹華的原因，
    是因為我爸爸於108年因大腸癌住院開刀，後來又因為武漢
    疫情導致我從事洗碗工的餐廳結束營業，這些我都有跟彭虹
    華說明，而林意珊的部分已經還清了，經濟壓力有減輕，所
    以彭虹華部分我應該到12月就可以回復1個月還她1萬元等語
    （見原審卷第34、35頁），並提出和解書、診斷證明書、身
    分證影本、通訊軟體LINE對話紀錄、中國信託銀行存款交易
    明細各1件在卷為憑（見原審卷第63至211頁），與受刑人所
    述情節核屬相符，依此可見，受刑人原均有履行各期給付義
    務，嗣因告訴人要求受刑人亦應賠償案外人林意珊，而按月
    給付林意珊5,000元(共給付20萬元)，以致受刑人經濟壓力
    頓增而無法照原定每月1萬元足額給付予告訴人，再加上受
    刑人之父前因疾病入院手術治療，受刑人需陪同照顧，且因
    新冠肺炎疫情而使受刑人工作之餐廳結束營業，均使受刑人
    無法工作而影響收入來源，方未能按照前揭判決宣告之緩刑
    條件而續為足額給付。再參以受刑人嗣經原審法院傳喚即行
    到庭說明，並未逃避，且受刑人嗣雖未依原定給付方式每月
    支付1萬元予告訴人，惟仍有每月給付5,000元予告訴人，此
    有中國信託銀行存款交易明細在卷可考（見原審卷第87至21
    1頁），可見受刑人已盡其履行負擔之可能，應無「逃匿而
    拒不履行」之主觀心態，或「仍有履行能力猶無故拖欠乃至
    隱匿財產而拒不給付」之情形。　　
  ㈢再就關於被害人部分之給付情形，經原審法院電詢被害人，
    雖以覆稱：受刑人已匯款19次，每次5,000元，共計95,000
    元，林景森替受刑人償還4萬元，尚有115,000元未給付云云
    （見原審卷第23至25頁），惟受刑人於原審訊問時陳稱：李
    文元部分我已經履行完畢，和解書雖然是寫欠李文元25萬元
    ，但是和解書第五點有協議其中10萬元是林景森要付的，我
    的部分只剩下15萬元。據我所知，林景森部分已經還了4萬
    元給李文元，我的15萬元部分是於108年5月20日已經履行完
    畢，其中29期是網銀匯款，1期是拿現金5,000元，李文元剩
    餘的10萬元應該是林景森要還的等語（見原審卷第34、35頁
    ），並當庭提出和解書、通訊軟體LINE對話紀錄、中國信託
    銀行存款交易明細各1件在卷可佐（見原審卷第43至55、87
    至211頁），經核受刑人所提出之和解書（見原審卷第43頁
    ），雙方確有約定「五、有關林景森先生部分，轉予李文元
    先生，以新臺幣壹拾萬元正折價之」等語之記載，被害人亦
    稱有收到林景森償還之4萬元，顯見受刑人辯稱其應負擔的
    部分為15萬元，另10萬元為林景森所應負擔等語，應非無據
    。再觀之受刑人所提出之中國信託銀行存款交易明細，於10
    5年8月間至108年5月間確有29次匯款至被害人李文元於和解
    書上所指定匯款帳號之紀錄，每次匯款5,000元（見原審卷
    第93至177頁），與受刑人所述相符，堪認受刑人確已匯款1
    4萬5,000元予被害人(5,000×29＝145,000元)，並非被害人李
    文元所稱之匯款「19次」，是受刑人陳稱其應負擔的部分為
    15萬元，且已全數履行完畢等情，堪認與事實相符，應可採
    信。　　
　㈣衡酌受刑人於前開緩刑宣告後，確實已清償大部分款項，且
    依受刑人所陳報之前揭存款交易明細，可見受刑人自105年6
    月10日至109年9月25日止之4年3月餘，每月均匯款予彭虹華
    、李文元、林意珊等人，以受刑人之收入及家庭狀況觀之，
    其每月至少償還5,000元至15,000元，堪認已盡力履行，尚
    難認有故意隱匿或處分其財產、故意不為履行或無正當事由
    拒絕履行等違反所定負擔「情節重大」之情事。
五、綜上所述，原審以本件難認原緩刑宣告顯難收其預期效果，
    確有執行刑罰之必要，而駁回檢察官之聲請，已詳敘所憑認
    定之理由，經核並無不合。抗告意旨仍執前詞提起抗告，指
    摘原裁定不當，為無理由，應予駁回。
據上論斷，依刑事訴訟法第412條，裁定如主文。 
中　　華　　民　　國　　110 　年　　1 　　月　　22　　日
                  刑事第十一庭  審判長法　官  周煙平
                                      法　官  陳俞伶
                                      法　官  連育群
以上正本證明與原本無異。
不得再抗告。
                                      書記官  廖紫喬
中　　華　　民　　國　　110 　年　　1 　　月　　22　　日